臺灣南投地方法院刑事判決
111年度訴字第166號
公  訴  人  臺灣南投地方檢察署檢察官 
被      告  李承恩




指定辯護人  本院公設辯護人許定國
上列被告因違反毒品危害防制條例案件，經檢察官提起公訴（11
0年度偵字第2508號），本院判決如下：
    主  文
李承恩犯販賣第二級毒品未遂罪，處有期徒刑貳年拾月。扣案如
附表編號1、2所示之物均沒收銷燬，扣案如附表編號3、4所示之
物沒收。
    事  實
一、李承恩明知甲基安非他命屬毒品危害防制條例所列管之第二
    級毒品，不得非法販賣，竟基於販賣第二級毒品甲基安非他
    命以營利之犯意，於民國110年3月11日16時4分許，以暱稱「
    JP胤唯JP」在錢街ONLINE遊戲軟體之群組「台中找田找妹」
    張貼「找妹開車兜風吃甜點」暗示可供給毒品訊息，員警從
    事網路巡邏時發現，即喬裝買家洽詢，而於民國110年4月22
    日19時22分許，李承恩以LINE暱稱「胤」和暱稱「瑜」之員
    警約定以新臺幣（下同）16,000元購買甲基安非他命2錢（
    即7.5公克），李承恩遂偕同不知情之張培源於111年4月23
    日19時31分許，依約至南投縣○○鎮○○路0000號前，，販賣並
    交付甲基安非他命2包、玻璃球1顆予喬裝購毒者之員警，並
    收受員警交付之購毒價金16,000元後，警員旋表明身分將李
    承恩當場逮捕，李承恩販賣第二級毒品之行為因而未遂，並
    當場扣得如附表所示之物，而查悉上情。
二、案經桃園市政府警察局中壢分局報告臺灣南投地方檢察署檢
    察官偵查起訴。
    理  由
一、認定犯罪事實之證據及理由：
  ㈠訊據被告李承恩就上開犯罪事實坦白承認，核與證人張培源
    於警詢、偵查之證述情節大致相合，並有桃園市政府警察局
    中壢分局110年4月23日職務報告、現場查獲照片8幀、手機
    遊戲畫面擷圖9幀暨LINE通訊軟體對話紀錄擷圖36幀、李承
    恩手機擷圖2幀、桃園市政府警察局刑事警察大隊數位勘察
    紀錄2份、桃園市政府警察局中壢分局110年5月31日職務報
    告、李承恩手機畫面翻拍照片5幀暨張培源手機畫面翻拍照
    片10幀、電話號碼0000000000號台灣大哥大資料查詢暨通訊
    數據上網歷程查詢、電話號碼0000000000號中華電信資料查
    詢暨通訊數據上網歷程查詢、通話譯文8份、毒品鑑驗照片1
    幀等件在卷為證（見偵卷第65-66、79-106、140-159、167-
    192、195-203、208頁），及有如附表所示之物扣案足憑。
    而且扣案如附表編號1至2所示之晶體2包，經送驗結果，均
    檢出第二級毒品甲基安非他命成分，此有臺北榮民總醫院11
    0年5月27日北榮毒鑑字第C0000000號毒品成分鑑定書為證（
    見偵卷第160頁）；堪認被告前揭任意性自白與事實相符，
    可以採信。
  ㈡又政府為杜絕毒品氾濫，再三宣導教民眾遠離毒品，媒體報
    導既深且廣，對於禁絕毒品之政策，應為民眾所熟悉。政府
    對於查緝施用、轉讓及販賣毒品無不嚴格執行，且販賣毒品
    罪係重罪，若無利可圖，衡情一般持有毒品者，當不致輕易
    將持有之毒品交付他人。況且，販賣毒品乃違法行為，非可
    公然為之，且有其獨特之販售路線及管道，亦無公定之價格
    ，復可任意增減其分裝之數量，而每次買賣之價量，亦可能
    隨時依市場貨源之供需情形、交易雙方之關係深淺、資力、
    對行情之認知、可能風險之評估、查緝是否嚴緊，及購買者
    被查獲時供述購買對象之可能性風險評估等諸般事由，而異
    其標準，非可一概而論，是販賣之利得，誠非固定，除經坦
    承犯行或價量均達到明確外，委難察得實情，但販賣毒品係
    重罪，若無利可圖行為人應無甘冒被查緝法辦重刑之危險，
    平白無端義務為該買賣毒品之工作，是其販入之價格必較售
    出之價格低廉而有從中賺取買賣差價牟利之意圖及事實，應
    屬合理之認定，而縱使販賣之人從價差或量差中牟利方式雖
    異，其意圖營利之非法販賣行為仍屬同一。查本案被告販賣
    第二級毒品甲基安非他命予喬裝購毒者之警員，為有償交易
    ，並已實際收受金錢，依前開說明意旨，足證被告前揭犯行
    ，確有從中賺取價差或量差而牟利之意圖，主觀上確實係基
    於意圖營利而為交易毒品行為甚明。
  ㈢按刑法學理上所謂「陷害教唆」，係指行為人原不具犯罪之
    故意，惟因有偵查犯罪權限之人員設計教唆，始萌生犯意，
    進而著手實行犯罪構成要件行為，此項犯意誘發型之誘捕偵
    查，因係偵查犯罪之人員以引誘、教唆犯罪之不正當手段，
    使原無犯罪意思或傾向之人萌生犯意，待其形式上符合著手
    於犯罪行為之實行時，再予逮捕，因嚴重違反刑罰預防目的
    及正當法律程序原則，此種以不正當手段入人於罪，縱其目
    的在於查緝犯罪，但其手段顯然違反憲法對於基本人權之保
    障，且已逾越偵查犯罪之必要程度，對於公共利益之維護並
    無意義，自當予以禁止。至於刑事偵查技術上所謂「釣魚」
    ，係指對於原已犯罪或具有犯罪故意之人，以設計引誘之方
    式，佯與之為對合行為，使其暴露犯罪事證，再加以逮捕或
    偵辦者而言，此項機會提供型之誘捕行為，純屬偵查犯罪技
    巧之範疇，因無故意入人於罪之教唆犯意，亦不具使人發生
    犯罪決意之行為，並未違反憲法對於基本人權之保障，且於
    公共利益之維護有其必要性。故前開「釣魚」之偵查作為，
    既未逸脫正常手段，自不能指為違法（最高法院109年度台
    上字第5611號判決要旨可資參照）。經查，本案係因被告以
    暱稱「JP胤唯JP」在「錢街ONLINE遊戲軟體」之群組「台中
    找田找妹」張貼「找妹開車兜風吃甜點」之暗示販賣第二級
    毒品甲基安非他命等語，經執行網路巡邏職務之員警發現上
    開廣告後向被告洽詢後，而員警於110年4月15日以暱稱「瑜
    」與李承恩互加LINE通訊軟體，經警詢問「1個＄？」，李承
    恩即向員警表示甲基安非他命「半錢4000/1錢7500」、「現
    在價錢一克大部分外面都給人3千！我的話25！」、「可試
    用」等語，而聯繫、約定毒品交易事宜後，即攜帶如附表編
    號1、2所示第二級毒品甲基安非他命2包，依約前往指定地
    點交易，於被告交付甲基安非他命2包予喬裝買家之警員，
    並收取警員交付之16,000元價金時，即旋遭警方逮捕，業經
    認定如前，足認於被告以通訊軟體LINE傳送前開文字內容，
    係暗示販賣第二級毒品之訊息，則被告於經警查獲前，即已
    著手於販賣第二級毒品、而被告主觀上既有販賣第二級毒品
    之故意，客觀上已著手於販賣行為，僅因購毒者係喬裝購毒
    者之警員而無實際上買受毒品之真意，致事實上不能完成買
    賣，是被告販賣第二級毒品之行為，僅能論以販賣未遂。
  ㈣綜上所述，本案事證明確，被告前開犯行洵堪認定，應依法
    論科。　　　　
二、論罪科刑之理由：
  ㈠按甲基安非他命係毒品危害防制條例第2條第2項第2款所列管
    之第二級毒品，不得非法持有、販賣。核被告所為，係犯同
    條例第4條第6項、第2項之販賣第二級毒品未遂罪。被告因
    販賣而持有第二級毒品之低度行為，為販賣之高度行為所吸
    收，不另論罪。
  ㈡刑之減輕事由：
　⒈被告已著手於販賣第二級毒品犯行之實行而不遂，為未遂犯
    ，依刑法第25條第2項規定，按既遂犯之刑減輕。
　⒉按刑法第59條所定之酌量減輕其刑，係裁判上之減輕，必以
    犯罪之情狀顯可憫恕，認為科以最低度刑仍嫌過重者，始有
    其適用。又所謂「犯罪之情狀」，與同法第57條規定科刑時
    應審酌之一切情狀，並非有截然不同之領域，於裁判上酌減
    其刑時，應就犯罪一切情狀（包括第57條所列舉之10款事項
    ），予以全盤考量，審酌其犯罪有無可憫恕之事由，即有無
    特殊之原因與環境，在客觀上足以引起一般同情，以及宣告
    法定低度刑，是否猶嫌過重等等，以為判斷（最高法院95年
    度台上字第6157號判決意旨參照）。被告就本案販賣第二級
    毒品未遂犯行，於偵查中否認，但嗣後於本院審理中業已坦
    承犯行，堪認尚知悔悟，且販賣毒品對象僅1人，販賣毒品
    之數量非多，衡酌其所犯客觀情節與專門大量販賣毒品營利
    謀生之所謂「大盤」顯非相同，而其所犯販賣第二級毒品未
    遂罪，因其未於偵查中自白或供出毒品來源因而查獲共犯、
    正犯等情，而無毒品危害防制條例第17條第2項減輕其刑、
    同條第1項減免其刑等規定之適用，最低宣告刑即為5年以上
    有期徒刑，是依社會一般觀念及法律情感，在客觀上實足以
    引起一般人之同情，而有情輕法重之憾，故依刑法第59條規
    定減輕其刑，並依法遞減其刑。
  ㈢以行為人責任為基礎，審酌被告明知甲基安非他命為第二級
    毒品，使用容易成癮，濫行施用，非但對施用者身心造成傷
    害，而因其成癮性，常使施用者經濟地位發生實質改變而處
    於劣勢，容易造成家庭破裂且戕害國力，為國家嚴格查禁之
    違禁物，竟因貪圖不法利益，無視於政府禁令而為本案販賣
    第二級毒品犯行，行為殊值非難；惟念及被告於審理中尚知
    坦認犯行，堪認被告犯後態度尚可；另酌以被告販售之甲基
    安非他命數量尚非甚鉅，且未有實際獲利，及其自陳高職肄
    業、擔任保全、經濟狀況勉持、未婚、獨居等家庭生活狀況
    （見院卷第95頁），暨被告之犯罪動機與目的、犯罪手段、
    前科素行等一切情狀，量處如主文所示之刑，以示懲儆。
三、沒收部分：
  ㈠扣案如附表編號1、2所示之晶體2包，係被告販賣予本案喬裝
    購毒者之員警未既遂而旋遭警方扣押之毒品，該晶體經鑑驗
    確含第二級毒品甲基安非他命成分，有前開鑑驗書1份在卷
    可查，是依毒品危害防制條例第18條第1項前段規定宣告沒
    收銷燬；而直接用以盛裝甲基安非他命之外包裝袋2只，以
    目前採行之鑑驗方式無法將毒品成分完全析離，亦無析離實
    益，併予宣告沒收銷燬；另因鑑驗而耗用部分既已滅失，自
    毋庸再為沒收銷燬之諭知。　
  ㈡扣案如附表編號3、4所示之玻璃球1顆及行動電話1支（含SI 
    M卡1枚），被告於審理時自稱前開扣案物均屬其所有，分別
    作為聯繫本案販賣第二級毒品或試用毒品之用等節甚明（見
    院卷第88頁），均屬供犯罪所用之物，應依毒品危害防制條
    例第19條第1項規定宣告沒收。
  ㈢按倘行為人原即有販賣毒品營利之犯意，而其交易未完成，
    係遭司法警察（官）於調查時，以辦案技巧，備款佯稱有意
    購買毒品，進而查獲者，因該款實係供調查證據所使用之工
    具，顯非行為人因犯罪所得之財物，自不生沒收問題，斯亦
    不待言（最高法院96年度台上字第175號判決意旨參照）。
    則本案喬裝為購毒者之員警所交予被告之購毒現金部分，該
    款項係供調查證據使用之工具，非為販毒之對價，依上開說
    明，自毋庸宣告沒收。　
據上論斷，應依刑事訴訟法第299條第1項前段，判決如主文。
本案經檢察官李俊毅提起公訴；檢察官林孟賢到庭執行職務。
中　　華　　民　　國　　111 　年　　11　　月　　17　　日
　　　　　　　　　刑事第三庭    審判長法　官  楊國煜
　　　　　　　　　                    法  官  顏紫安
　　　　　　　　　                    法  官  劉彥宏　　
以上正本與原本無異。
如不服本判決應於收受送達後20日內向本院提出上訴書狀，並應
敘述具體理由；其未敘述上訴理由者，應於上訴期間屆滿後20日
內向本院補提理由書（均須按他造當事人之人數附繕本）「切勿
逕送上級法院」。
                                      書記官  劉  綺
中　　華　　民　　國　　111 　年　　11　　月　　18　　日

附錄本案論罪科刑法條：
毒品危害防制條例第4條第2項、第6項
製造、運輸、販賣第二級毒品者，處無期徒刑或10年以上有期徒
刑，得併科新臺幣1500萬元以下罰金。
前五項之未遂犯罰之。

附表：
編號 扣案物 數量 備註 1 白色或透明晶體 1包 經送驗檢出甲基安非他命，驗餘淨重：2.7215公克 2 白色或透明晶體 1包 經送驗檢出甲基安非他命，驗餘淨重：1.1717公克 3 玻璃球 1顆  4 SONY智慧型手機（內插置門號：0000000000號SIM卡1枚） 1支 IMEI:000000000000000